【裁判字號】    97,易,1506
【裁判日期】    970606
【裁判案由】    詐欺
【裁判全文】
臺灣臺北地方法院刑事判決              97年度易字第1506號
公  訴  人  臺灣臺北地方法院檢察署檢察官
被      告  丁○○
                    （現於臺灣臺北監獄另案執行中）
上列被告因詐欺案件，經檢察官提起公訴（96年度偵字第22310
號、第22887號、第23170號），被告於本院準備程序進行中，就
被訴事實為有罪之陳述，經本院告知簡式審判程序意旨，並聽取
公訴人及被告之意見後，本院合議庭裁定由受命法官獨任依簡式
審判程序審理，並判決如下：
    主  文
丁○○所犯如附表所示之罪，均累犯，各處如附表所示之刑。應
執行有期徒刑貳年。
    事  實
一、丁○○前於民國九十五年間因竊盜案件，經臺灣板橋地方法
    院於九十五年六月九日以九十五年度簡字第三三四六號判決
    判處有期徒刑四月，如易科罰金以銀元三百元（即新臺幣九
    百元）折算一日，嗣於同年十一月十五日易科罰金執行完畢
    。詎猶不知悔改，復意圖為自己不法之所有或利益，基於詐
    欺取財或得利之犯意，明知已無資力清償借款或支付車資，
    亦完全無付款之意，仍於下列時、地為下列借款及消費行為
    ：
    (一)於九十六年五月三十日二十三時許，明知己無給付車資之
      能力及意願，竟意圖為自己不法利益，在臺北縣深坑鄉○○街與北深路一段路口前攔停戊○○駕駛之車牌號碼九Ｄ
      ─七四三號營業用小客車（即計程車）前往萬芳醫院，致
      戊○○陷於錯誤，誤信其有支付能力而提供搭載之服務，
      於抵達萬芳醫院急診室時，丁○○佯稱欲繼續搭乘車輛前
      往他處，車資最後一併結清而請戊○○稍候，丁○○見戊○○對其深信不疑，竟意圖為自己不法之所有，假裝進入
      萬芳醫院急診室後再神色慌張地返回向戊○○佯稱：其妹
      發生車禍急需繳納醫藥費，而向戊○○商借八百元云云，
      戊○○因之陷於錯誤而如數借與；丁○○承前開詐取搭乘
      計程車利益之接續犯意，佯稱要到臺北縣永和市○○路與
      民有街口找友人借款，以返還借款云云，使戊○○繼續陷
      於錯誤而同意載運丁○○抵達該處，丁○○藉口找友人拿
      錢，下車後即逃逸無蹤，亦未支付車資五百五十元，徒留
      戊○○在該處枯等約莫一小時。翌日（即九十六年五月三
      十一日）上午七、八時許，丁○○竟承前開詐欺得利之接
      續犯意，以還款為由騙取戊○○信任，再度同意載運丁○○前往萬芳醫院，迨行車至萬芳醫院急診室，丁○○以欲
      繼續搭乘前往他處之藉口，請戊○○稍候，然一下車立即
      逃逸無蹤，亦未支付該趟車資一百五十元，戊○○久候不
      見其行蹤且遍尋不著，始知受騙，乃報警處理。
    (二)丁○○於九十六年九月二十八日上午五時十分許，前往住
      處附近之臺北縣深坑鄉○○路○段一八三號便利商店購買
      物品，結帳時故意與店員乙○○談話而得知其係臨時代班
      ，認有機可趁，基於意圖為自己不法所有之犯意，於言談
      中佯稱其與該便利商店店員或是附近便利商店店員相熟之
      訊息後離開，約莫十幾分鐘後，再度進入上開便利商店向
      乙○○佯稱：因提款卡遺留在車上，臨時急需幾百元，稍
      候即可返還云云，使乙○○陷於錯誤而交付七百元；丁○○詐騙得手後，旋於同日上午五時三十七分許再度折返，
      承前開詐欺取財接續犯意，向乙○○佯稱：因車子被拖且
      趕著上班，需借錢將車領回云云，並主動留下不實之車號
      及行動電話號碼等資料，且保證將於當日六點之前將所有
      借款一次返還等方式取信乙○○，使乙○○陷於錯誤，誤
      信丁○○確係因車輛被拖吊一時急用，乃借予丁○○三千
      三百元；豈料丁○○猶不罷手，見乙○○年輕識淺，竟仍
      於半小時後，再度進入該便利商店，向之佯稱：伊友人車
      子亦被拖吊云云，又再向乙○○借款二千元，並主動詢問
      其下班時間，保證將於其下班之前返還所有借款，用以取
      信乙○○，使乙○○繼續陷於錯誤而再交付二千元，丁○○取得上開款項後即避不見面。嗣乙○○久候未見丁○○
      ，乃撥打其所留之行動電話號碼，竟為空號，至此始知受
      騙。
    (三)丁○○利用此方式詐得上開不法利益及財物後，食髓知味
      ，明知己無給付車資或還款之能力及意願，基於為自己不
      法利益之犯意，於九十六年十月二日十六時許，在臺北縣
      新店市○○路耕莘醫院大門處，攔停丙○○駕駛之車牌號
      碼０八七─ＬＫ號營業用小客車前往臺北縣深坑鄉○○街
      ，致丙○○陷於錯誤，誤信其有支付能力而提供搭載之服
      務，丁○○並於行車途中，另行基於為自己不法所有之犯
      意，佯稱其友人生病住院、急需用錢云云，向丙○○商借
      二千元現金，使丙○○陷於錯誤而如數交付，丁○○旋指
      示丙○○暫停於臺北縣深坑鄉○○街十七巷巷口稍候，藉
      口找家人拿錢，下車後即逃逸無蹤，亦未支付車資六百九
      十元，徒留丙○○在該處枯等約莫二小時，嗣丙○○下車
      詢問附近居民，始知受騙，乃報警處理。
    (四)於九十六年十月三日上午五時許，丁○○仍基於為自己不
      法利益之犯意，以相同方式，在臺北縣深坑鄉○○街與北
      深路一段路口前攔停甲○○駕駛之車牌號碼九七八─ＤＧ
      號營業用小客車前往萬芳醫院急診室，致甲○○陷於錯誤
      ，誤信其有支付能力而同意載運丁○○抵達萬芳醫院急診
      室，丁○○下車前佯稱欲繼續搭乘車輛前往他處，車資最
      後一併結清而請甲○○稍候，其見甲○○對其深信不疑，
      竟意圖為自己不法之所有，向之佯稱：其女友發生車禍急
      需繳納醫藥費云云，而向甲○○商借一千元，甲○○因之
      陷於錯誤而如數借與；丁○○承前開詐取搭乘計程車利益
      之接續犯意，佯稱要到臺北縣新店市○○路與中正路口便
      利商店，以返還借款云云，使甲○○繼續陷於錯誤而同意
      載運丁○○抵達該處，丁○○藉口下車購物後轉身往檳榔
      路方向離去，即逃逸無蹤，亦未支付車資五百十五元，徒
      留甲○○在該處枯等約莫三十分鐘，甲○○始知受騙，乃
      報警處理。
二、案經戊○○、乙○○、丙○○、甲○○分別訴由臺北縣政府
    警察局新店分局報請臺灣臺北地方法院檢察署檢察官偵查起
    訴。
    理  由
一、程序部分：本件被告丁○○所犯係死刑、無期徒刑或最輕本
    刑為三年以上有期徒刑以外之罪，亦非屬高等法院管轄第一
    審之案件，其於準備程序中就被訴事實為有罪之陳述，經本
    院告知簡式審判程序之旨，並聽取當事人意見後，經本院合
    議庭依刑事訴訟法第二百七十三條之一第一項規定裁定由受
    命法官獨任進行簡式審判程序，合先敘明。
二、訊據被告對於上開犯罪事實均坦承不諱，核與證人戊○○、
    乙○○、丙○○、甲○○分別於警詢、偵訊中證述情節相符
    （見九十六年度偵字第，足認被告前開任意性自白確與事實
    相符。綜上所述，本件事證明確，被告犯行均已經證明，應
    依法論科。
三、核被告於犯罪事實欄一(一)、(三)、(四)詐得免予付費而搭乘計程
    車之財產上利益部分，係犯刑法第三百三十九條第二項詐欺
    得利罪。被告於犯罪事實欄一(一)、(二)、(三)、(四)向各被害人處
    詐得金錢部分，係犯刑法第三百三十九條第一項詐欺取財罪
    ，其中犯罪事實攔一(二)詐騙被害人乙○○部分，係於密接之
    時地，接續從被害人乙○○處詐得七百元、三千三百元、二
    千元，是該三次詐欺取財之行為，獨立性極為薄弱，依一般
    社會觀念難以強行分離，顯係基於單一犯意接續所為，侵害
    同一法益，為接續犯，屬單純一罪。另被告先後三次所為詐
    欺得利犯行、四次詐欺取財犯行，犯意各別，行為互殊，應
    予分論併罰。被告於九十五年間因犯竊盜罪，經臺灣板橋地
    方法院判處有期徒刑四月，如易科罰金以銀元三百元（即新
    臺幣九百元）折算一日，嗣於同年十一月十五日易科罰金執
    行完畢等，此有臺灣高等法院被告前案紀錄表一份在卷可稽
    ，其於有期徒刑執行完畢後五年以內，故意再犯上開有期徒
    刑以上之罪，均為累犯，應依刑法第四十七條第一項之規定
    ，均加重其刑。爰審酌被告身健體壯，不知勤奮向上，明知
    無支付消費對價（車資）之能力，仍屢次佯裝有消費能力而
    多次搭乘計程車接受服務，獲取財產上不法之利益共計一千
    九百零五元，復又利用人性同情心、信任關係，或以年輕識
    淺之工讀學生為行騙對象，多次對熱心助人之計程車司機、
    工讀學生施用詐術，使之陷於錯誤，以此詐取財物共計九千
    八百元，危害社會治安，惟其詐得利益非鉅，犯罪手段尚屬
    平和，未使用暴力為之，所生危害尚非鉅大，兼衡之被告犯
    罪動機、目的、手段、犯後坦認犯行，態度尚佳等一切情狀
    ，分別量處如主文所示之刑，並定其應執行刑。
四、據上論斷，依刑事訴訟法第二百七十三條之一第一項、第二
    百九十九條第一項前段，刑法第三百三十九條第一項、第二
    項、第四十七條第一項、第五十一條第五款，刑法施行法第
    一條之一第一項、第二項前段，判決如主文。
本案經檢察官郭麗娟到庭執行職務。
中    華    民    國    97    年    6     月    6     日
                  刑事第五庭    法  官  何俏美
上正本證明與原本無異。
如不服本判決，應於判決送達後10日內向本院提出上訴狀（應抄
附繕本）。告訴人或被害人如對於本判決不服者，應具備理由請
求檢察官上訴，其上訴期間之計算係以檢察官收受判決正本之日
期為準。
                                書記官  林曉郁
中    華    民    國    97    年    6     月    6     日
附錄本案論罪科刑法條全文
刑法第339條
意圖為自己或第三人不法之所有，以詐術使人將本人或第三人之
物交付者，處五年以下有期徒刑、拘役或科或併科一千元以下罰
金。
以前項方法得財產上不法之利益或使第三人得之者，亦同。
前二項之未遂犯罰之。
附表
┌──┬─────────┬────────┬───────────┐
│編號│  犯  罪  事  實  │   所犯法條     │    罪名暨宣告刑      │
├──┼─────────┼────────┼───────────┤
│ 一 │如事實欄一、(一)所述│刑法第三百三十九│丁○○意圖為自己不法之│
│    │之詐欺得利犯行（車│條第二項        │所有，以詐術得財產上不│
│    │資部分）          │                │法之利益，累犯，處有期│
│    │                  │                │徒刑肆月。            │
│    ├─────────┼────────┼───────────┤
│    │如事實欄一、(一)所述│刑法第三百三十九│丁○○意圖為自己不法之│
│    │之詐欺取財犯行（借│條第一項        │所有，以詐術使人將本人│
│    │款部分）          │                │之物交付，累犯，處有期│
│    │                  │                │肆月。                │
├──┼─────────┼────────┼───────────┤
│ 二 │如事實欄一、(二)所述│刑法第三百三十九│丁○○意圖為自己不法之│
│    │之詐欺取財犯行    │條第一項        │所有，以詐術使人將本人│
│    │                  │                │之物交付，處有期徒刑捌│
│    │                  │                │月。                  │
├──┼─────────┼────────┼───────────┤
│ 三 │如事實欄一、(三)所述│刑法第三百三十九│丁○○意圖為自己不法之│
│    │之詐欺得利犯行（車│條第二項        │所有，以詐術得財產上不│
│    │資部分）          │                │法之利益，累犯，處有期│
│    │                  │                │徒刑肆月。            │
│    ├─────────┼────────┼───────────┤
│    │如事實欄一、(三)所述│刑法第三百三十九│丁○○意圖為自己不法之│
│    │之詐欺取財犯行（借│條第一項        │所有，以詐術使人將本人│
│    │款部分）          │                │之物交付，累犯，處有期│
│    │                  │                │陸月。                │
├──┼─────────┼────────┼───────────┤
│ 四 │如事實欄一、(四)所述│刑法第三百三十九│丁○○意圖為自己不法之│
│    │之詐欺得利犯行（車│條第二項        │所有，以詐術得財產上不│
│    │資部分）          │                │法之利益，累犯，處有期│
│    │                  │                │徒刑月。            │
│    ├─────────┼────────┼───────────┤
│    │如事實欄一、(四)所述│刑法第三百三十九│丁○○意圖為自己不法之│
│    │之詐欺取財犯行（借│條第一項        │所有，以詐術使人將本人│
│    │款部分）          │                │之物交付，累犯，處有期│
│    │                  │                │肆月。                │
├──┴─────────┴────────┴───────────┤
│應執行刑為有期徒刑貳年。                                          │
└─────────────────────────────────┘


司法院資訊處製作；財團法人民間司法改革基金會備份。
